最高法院刑事判決　　　　　　　　　　　　　　　八十八年度台上字第四六九三號
　　上　訴　人　台灣高等法院檢察署檢察官
　　被　　　告　甲○○　女
右上訴人因被告違反麻醉藥品管理條例案件，不服台灣高等法院中華民國八十六年九
月四日第二審更審判決（八十六年度上更(一)字第六○五號，起訴案號：台灣士林地方
法院檢察署八十四年度偵字第二五八一、四三一○、六一三一號），提起上訴，本院
判決如左：
    主  文
原判決撤銷，發回台灣高等法院。
    理  由
本件原判決認定：被告甲○○基於概括之犯意，明知安非他命為行政院衛生署公告管
制之禁藥，竟自民國八十三年九月間某日起，至八十四年三月十四日止，在台北市○
○區○○街二段二十二號甲○○住處，先後多次無償提供安非他命予熊寶林吸用，嗣
於八十四年三月十四日凌晨一時三十分許，熊寶林將安非他命一小包（驗後淨重○‧
六公克）藏於香菸盒內，帶至台北市○○區○○路二段七號前時，為警查獲，經警
循線追查，於同日凌晨二時許，在台北市○○區○○路二段貴族賓館五○二號房內查
獲甲○○等情。因而撤銷第一審關於被告非法販賣化學合成麻醉藥品部分之判決，改
判論處被告連續明知為禁藥而轉讓罪刑，固非無見。
惟查：(一)檢察官對於被告全部犯罪事實以裁判上一罪起訴，第一審法院就成立犯罪部
分，為有罪之判決，就不成立犯罪部分，基於審判不可分原則，僅於判決理由中說明
，而不另為無罪之諭知，即使檢察官並未聲明不服，僅被告為其利益上訴，但依刑事
訴訟法第三百四十八條第二項規定，對於判決之一部上訴者，其有關係之部分，視為
亦已上訴，第二審法院仍應就全部起訴事實調查裁判。本件檢察官起訴被告甲○○連
續非法販賣安非他命予熊寶林、石國樑，第一審法院就販賣安非他命予熊寶林部分，
為有罪之判決，就起訴販賣安非他命予石國樑部分，認不能證明被告犯罪，因審判不
可分關係，僅於判決理由中說明。被告不服提起上訴，原審法院對於起訴販賣安非他
命予石國樑部分，自應一併調查裁判，始為適法。乃原判決置該部分於不顧，僅就販
賣安非他命予熊寶林部分，變更起訴法條，改依轉讓禁藥罪論處，難謂無已受請求之
事項未予判決之違法。(二)按刑事訴訟法所謂應於審判期日調查之證據，並不以具有認
定犯罪事實能力者為限，其用以證明證據憑信性之證據，亦包括在內。本件同案被告
熊寶林於警訊及檢察官偵查中，對其如何於第一審判決附表所示時地，先後四次向被
告購買安非他命，八十四年三月十四日凌晨一時三十分許，其至台北市○○區○○路
二段二十一巷十二號貴族賓館向被告購買安非他命一小包，藏在身上之香菸盒內，行
經附近忠誠路二段七號前為警查獲，扣得該小包安非他命等情，供述甚詳，並於偵查
中供稱：「我指證甲○○，希望對我家人之安全有所保護」（見二五八一號偵卷第十
一頁），又警員徐鴻光於第一審調查時，證稱：「他（指熊寶林）承認買安，是在貴
族賓館五○二室向一女子買的，他說不知名字，但認得出來，杰（指警員李明杰）才
帶熊去貴族……事後吳之慶（被告之同居人）有去找熊，熊可能心生畏懼不敢說（指
被告販賣安非他命之事），熊曾向我說過」（見一審卷第八十、八一頁），而被告自
陳其沒有工作（見二五八一號偵卷第二三頁），原判決認定被告係多次無償提供安非
他命予熊寶林吸用，並未販賣圖利，但被告為何會多次無償提供安非他命予熊寶林吸
用，熊寶林上開不利於被告之供述，何以不足採信，原判決並未於理由內為必要之說
明，對於警員徐鴻光之證述是否屬實，能否充實熊寶林上開供述之憑信性，亦未加以
調查論斷，併有理由不備及調查未盡之可議。以上情形，或為上訴意旨所指摘，或為
本院得依職權調查之事項，應認原判決仍有發回更審之原因。
據上論結，應依刑事訴訟法第三百九十七條、第四百零一條，判決如主文。
中      華      民      國    八十八    年      八      月    二十六    日
                              最高法院刑事第四庭
                                  審判長法官  黃  劍  青
                                        法官  劉  敬  一
                                        法官  林  增  福
                                        法官  邵  燕  玲
                                        法官  張  清  埤
      右正本證明與原本無異
                                              書  記  官
中      華      民      國    八十八    年      九      月      二      日
                                                                        Ｒ
